【裁判字號】    89,上訴,193
【裁判日期】    890323
【裁判案由】    偽造文書等
【裁判全文】
臺灣高等法院高雄分院刑事判決                    八十九年度上訴字第一九三號
    上  訴  人
    即  被  告  丙○○
右上訴人因偽造文書等案件，不服臺灣高雄地方法院八十八年度訴字第三一七號中華
民國八十八年十二月二十三日第一審判決（起訴案號：臺灣高雄地方法院檢察署八十
七年度偵字第一四五九二號），提起上訴，本院判決如左：
      主    文
上訴駁回。
      事    實
一、丙○○於民國八十六年十二月間，受乙○○之委託代為處理民間貸款事宜，並自
    乙○○處收受其弟徐金華為發票人、付款人為新竹中小企業銀行南崁分行、票號
    八四七九六號之空白支票一紙，詎丙○○竟意圖為自己不法之所有，向乙○○謊
    稱支票遺失，將該空白支票侵占入己，並擅自在該空白支票上填寫發票日為八十
    六年七月二十四日，金額為新台幣（下同）三十六萬二千一百元（填寫日期、金
    額部分，應認有概括之授權），且在該支票背面之背書人欄內偽簽屬私文書之「
    廖素卿」之署押一枚背書於上，持之向陳富堂購買鑽戒，足以生損害於廖素卿。
    嗣經陳富堂將該支票提示，因該支票業經徐金華掛失而未獲兌現，始知上情。
二、案經台中市警察局第四分局報請臺灣臺中地方法院檢察署呈請臺灣高等法院檢察
    署核轉臺灣高雄地方法院檢察署檢察官偵查起訴。
      理    由
一、上訴人即被告丙○○（下稱被告）於本院審理中經合法傳訊未到庭，其於原審審
    理中供認有偽造「廖素卿」之署押在前開支票背面為背書之事實不諱，惟矢口否
    認有何侵占之犯行，辯稱：我於八十六年七月間，收受乙○○所交付之空白支票
    後，即將本金、利息一併計算後之總額與發票日填寫於該空白支票，持之向一名
    「陳姓」男子貸借現金，且已將借得之現金轉交乙○○，嗣因該支票自八十六年
    七月二十四日發票日起至同年十二月下旬，未見該名，「陳姓」男子提示系爭支
    票，遂猜想系爭支票已遺失，為此始於乙○○相詢時，答稱該支票業已遺失；我
    並未持系爭支票向陳富堂購買鑽戒云云。
二、經查：
  (一)前開支票係發票人乙○○於八十六年十二月間交付予被告收執，嗣因被告告以
      系爭支票已遺失，徐金華（即乙○○之弟）始於同年十二月二十三日向銀行申
      報遺失請求止付一情，業據告訴人乙○○於警訊、原審法院調查時指述綦詳，
      核與證人徐金華於警訊時、原審法院調查時證述情節相符；是被告前開所稱「
      告訴人是於八十六年七月間將系爭支票交給我，以之向民間辦理貸款」之辯解
      ，應非實在。至告訴人陳富堂雖於警訊時陳稱：系爭支票係丙○○於八十六年
      八月間交付予我以購買鑽戒等語，然系爭支票係告訴人乙○○於八十六年十二
      月間交付予被告收執，已如前述，是告訴人陳富堂就系爭支票之交付時間，應
      有誤認。
  (二)被告於原審調查時辯稱：我是將系爭支票交付予一名『陳姓』男子以周轉借款
      云云，並庭呈「陳東昇」之名片一紙供原審法院查證，惟經原審法院依址傳訊
      「陳東昇」，均未到庭，並經原審法院分別向桃園市戶政事務所、中華電信股
      份有限公司桃園營運處函查該址之戶籍登記資料及電話租用人資料，桃園市戶
      戶政事務所函覆以查無其人，此有該所八十八年七月二日答覆表一紙附卷可稽
      ；而中華電信股份有限公司桃園營運處雖函覆該電話之租用人為「張明德」，
      原審法院亦多次傳喚「張明德」出庭作證，亦均未到庭，是真否有被告所言名
      為之「陳東昇」男子，非無疑義。
  (三)又被告於原審法院調查時另辯稱：已將向「陳姓」男子所貸借之款項全數轉交
      乙○○云云，已為告訴人乙○○所否認，且衡之常理，告訴人乙○○係交付空
      白支票一紙予被告，委託其持之向民間借款支應，若告訴人乙○○真自被告處
      受有借貸款項，理應使系爭支票兌現，豈有將系爭支票掛失止付之理？再者，
      被告有持系爭支票向陳富堂購買鑽戒之事實，已據被告於檢察官偵查中自承在
      卷，是被告於原審法院調查時翻異前詞，改供稱：不認識陳富堂，並未向陳富
      堂購買鑽戒云云，顯無可採。
    綜上所述，被告前開所辯，顯係事後飾責之詞，不足採信。本件罪證明確，被告
    右揭犯行堪以認定。
三、核被告所為，係犯刑法第二百十六條、第二百十條之行使偽造私文書罪，及刑法
    第三百三十五條第一項之侵占罪。被告偽造「廖素卿」之署押於系爭支票背面之
    背書欄內背書，為偽造私文書之部分行為；其偽造私文書後，進而行使，偽造之
    低度行為應為行使之高度行為所吸收，不另論罪。被告所犯上開侵占、行使偽造
    私文書等二罪，有方法結果之牽連關係，為牽連犯，應從一重之行使偽造私文書
    罪處斷。
四、原審因而適用刑法第二百十條、第二百十六條、第二百十九條、第三百三十五條
    第一項、第五十五條、第七十四條第一款，罰金罰鍰提高標準條例第一條前段規
    定，並審酌被告犯罪之手段、所生危害，犯後雖否認部分犯行，惟態度良好等一
    切情狀，量處有期徒刑陸月，以資懲儆。又敘明被告前未曾受有期徒刑以上刑之
    宣告，此有台灣高雄地方法院檢察署刑案資料查註記錄表附卷可參，其因一時失
    慮，偶罹刑典，經此刑之宣告後，應知警惕而無再犯之虞，本院因認暫不執行其
    刑為當，予以宣告緩刑三年，用啟自新。另敘明前開支票背面之背書欄內「廖素
    卿」之署押一枚，係偽造之署押，雖未據扣案，然不能證明業已滅失，應依刑法
    第二百十九條宣告沒收。經核原判決認事用法並無不合，量刑亦屬適當，被告上
    訴意旨，空言指摘原判決不當，為無理由，應予駁回。
五、公訴意旨另略以：被告前開事實欄所載之行為，亦涉犯刑法第三百三十九條第一
    項之詐欺取財罪嫌云云。公訴人認被告亦涉有詐欺取財之犯行，無非以告訴人陳
    富堂於警訊中已指述綦詳，並有支票及退票理由單二份等情，為其論據。按犯罪
    事實應依證據認定之，無證據不得推定其犯罪事實；又不能證明被告犯罪，應諭
    知無罪之判決，刑事訴訟法第一百五十四條、第三百零一條第一項定有明文；又
    認定不利於被告之事實，須依積極證據，苟積極證據不足為不利於被告事實之認
    定，即應為有利於被告之認定，更不必有何有利之證據，最高法院著有三十年上
    字第八一六號判例可參。經查：被告確有持系爭支票向告訴人陳富堂購買鑽戒之
    事實，已如前所述，惟原審法院多次傳訊告訴人陳富堂到庭，均未到庭，復依職
    權向台中市南屯區戶政事務所函查告訴人陳富堂之戶籍資料，再多次傳喚其到庭
    亦均未到庭，是被告此部分是否有告訴人陳富堂於警訊時指述詐欺之犯行，尚無
    從得知，自難以告訴人陳富堂於警訊時之供述，遽論以被告有詐欺取財之罪責。
    被告此部分被訴之犯罪，應認不能證明，原審敘明此部分因公訴人認與前揭有罪
    部分有裁判上一罪關係，而不另為無罪之諭知；經核亦無不合，附此敘明。
六、被告於審理期日經合法傳喚，無甲當理由不到庭，依法不待其陳述，逕行判決，
    併予敘明。
據上論斷，應依刑事訴訟法第三百六十八條、第三百七十一條，判決如主文。
本案經檢察官劉翼謀到庭執行職務。
中      華      民      國    八十九    年      三      月    二十三    日
                                  臺灣高等法院高雄分院刑事第四庭
                                      審判長法官  莊  鎮
                                            法官  陳啟造
                                            法官  蕭權閔
右甲本證明與原本無異。
如不服本判決，應於判決送達後十日內向本院提出上訴狀，其未敘述理由者並應於提
出上訴狀後十日內向本院補提理由書（應附繕本）。
                                          書記官  黎  珍
中      華      民      國    八十九    年      三      月    二十四    日
附錄本判決論罪科刑法條：
刑法第二百十六條：
  行使第二百十條至第二百十五條之文書者，依偽造、變造文書或登載不實事項或使
  登載不實事項之規定處斷。
刑法第二百十條：
  偽造、變造私文書，足以生損害於公眾或他人者，處五年以下有期徒刑。
刑法第三百三十五條第一項：
  意圖為自己或第三人不法之所有，而侵占自己持有他人之物者，處五年以下有期徒
  刑、拘役或科或併科一千元以下罰金。
                                                                        Ｋ


司法院資訊處製作；財團法人民間司法改革基金會備份。
